【裁判字號】    96,訴緝,33
【裁判日期】    970430
【裁判案由】    殺人未遂
【裁判全文】
臺灣雲林地方法院刑事判決              96年度訴緝字第33號
公  訴  人  臺灣雲林地方法院檢察署檢察官
被      告  甲○○
                      3號
上列被告因殺人未遂案件，經檢察官提起公訴（71年度偵字第23
41號），本院判決如下：
  主  文
本件免訴。
    理  由
一、公訴意旨略以：被告甲○○與同案共同正犯許金德（移送臺
    灣臺北地方法院併案審理）共同於民國71年9 月2 日凌晨1
    時許，在雲林縣北港鎮○○路與生產路口，持手槍射殺被害
    人乙○○腹部後逃逸，被害人幸經及時送醫而免於死。因認
    被告涉犯刑法第271 條第2 項、第1 項殺人未遂罪嫌。
二、按案件時效已完成者，應諭知免訴之判決，並得不經言詞辯
    論為之，刑事訴訟法第302 條第2 款、第307 條分別定有明
    文。又被告行為後，刑法第80條、第83條關於追訴權時效期
    間、停止之規定，業已於94年2 月2 日修正公布，並於95年
    7 月1 日施行。而現行刑法第2 條第1 項規定：「行為後法
    律有變更者，適用行為時之法律。但行為後之法律有利於行
    為人者，適用最有利於行為人之法律。」因追訴權時效期間
    之長、短，關係是否行為人受到刑事追訴或處罰，而追訴時
    效完成者，依刑事訴訟法第302 條第2 款規定應諭知免訴判
    決，而免訴判決為實體判決，因此關於追訴時效期間之修正
    ，應屬實體刑罰法律變更，而有刑法第2 條第1 項規定之適
    用（臺灣高等法院暨所屬法院因應新修正刑法施行座談會意
    見參照），合先敘明。
三、修正前刑法第80條規定：「追訴權，因左列期間內不行使而
    消滅：一死刑、無期徒刑或10年以上有期徒刑者，20年。二
    3 年以上10年未滿有期徒刑者，10年。三1 年以上3 年未滿
    有期徒刑者，5 年。四1 年未滿有期徒刑罪者，3 年。五拘
    役或罰金者，1 年。前項期間自犯罪成立之日起算。但犯罪
    行為有連續或繼續之狀態者，自行為終了之日起算。」修正
    前刑法第83條規定：「追訴權之時效，如依法律之規定，偵
    查、起訴或審判之程序，不能開始或繼續時，停止其進行。
    前項時效停止，自停止原因消滅之日起，與停止前已經過之
    期間，一併計算。停止原因繼續存在之期間，如達於第80條
    第1 項各款所定期間4 分之1 者，其停止原因視為消滅。」
    而修正後刑法第80條規定：「追訴權，因下列期間內未起訴
    而消滅：一犯最重本刑為死刑、無期徒刑或10年以上有期徒
    刑之罪者，30年。二犯最重本刑為3 年以上10年未滿有期徒
    刑之罪者，20年。三犯最重本刑為1 年以上3 年未滿有期徒
    刑之罪者，10年。四犯最重本刑為1 年未滿有期徒刑、拘役
    或罰金之罪者，5 年。前項期間自犯罪成立之日起算。但犯
    罪行為有繼續之狀態者，自行為終了之日起算。」修正後刑
    法第83條規定：「追訴權之時效，因起訴而停止進行。依法
    應停止偵查或因犯罪行為人逃匿而通緝者，亦同。前項時效
    之停止進行，有下列情形之一者，其停止原因視為消滅：一
    諭知公訴不受理判決確定，或因程序上理由終結自訴確定者
    。二審判程序依法律之規定或因被告逃匿而通緝，不能開始
    或繼續，而其期間已達第80條第1 項各款所定期間4 分之1
    者。三依第1 項後段規定停止偵查或通緝，而其期間已達第
    80條第1 項各款所定期間4 分之1 者。前2 項之時效，自停
    止原因消滅之日起，與停止前已經過之期間，一併計算。」
    經查，修正後刑法第80條第1 項，及修正前刑法第80條第1
    項關於追訴權時效期間之規定不同，修正後刑法第80條第1
    項各款所定時效期間均較修正前規定長，表示行為人被追訴
    之期限較久，自屬對行為人不利，比較結果應以修正前刑法
    第80條較有利於行為人，本件關於追效權時效，自應適用修
    正前刑法第80條之規定。則關於追訴權時效之停止進行，及
    其期間、計算，亦應一體適用修正前刑法第83條之規定，附
    此敘明。
四、本案被告涉犯刑法第271 條第2 項、第1 項殺人未遂罪嫌，
    ，其法定刑為死刑、無期徒刑或十年以上有期徒刑，其追訴
    權時效期間依修正前刑法第80條第1 項第1 款規定為20年，
    再依修正前刑法第83條規定加計因通緝無法開啟審判之停止
    進行期間（20年追訴權時效期間4 分之1 即5 年），修法前
    之追訴權時效加計停止期間即為25年，經檢察官於71年10月
    1 日開始實施偵查，有臺灣雲林地方法院檢察署收狀戳章為
    憑，迄至本院於72年5 月23日發布通緝之前1 日止之期間共
    7 月22日（此期間不生時效進行之問題），加計因被告通緝
    ，致本案審判程序不能開始，而停止追訴權時效進行持續所
    達上開追訴權時間之4 分之1 期間即25年，被告所犯前開罪
    嫌之追訴權時效應至97年4 月24日完成（被告行為日71年9
    月2 日＋追訴權時效20年＋停止期間5 年＋不生時效進行期
    間7 月22日）。職是，本件顯已逾追訴權時效期間，其追訴
    權時效業已完成，爰不經言詞辯論，逕為免訴判決之諭知。
五、依刑事訴訟法第302 條第2 款、第307 條，判決如主文。
中    華    民    國    97    年    4     月    30    日
                  刑事第五庭  審判長法  官  侯廷昌
                                    法  官  王紹銘
                                    法  官  藍家偉
以上正本證明與原本無異。
如不服本判決，應於判決收受後10日內，向本院提出上訴狀（須
附繕本）。
                                    書記官  王雪招
中    華    民    國    97    年    4     月    30    日


司法院資訊處製作；財團法人民間司法改革基金會備份。
